臺灣新竹地方法院刑事判決
109年度訴字第981號
公  訴  人  臺灣新竹地方檢察署檢察官
被      告  張育傑



指定辯護人  本院公設辯護人林建和  
上列被告因違反毒品危害防制條例案件，經檢察官提起公訴（10
9年度偵字第10774號），本院判決如下︰
    主  文
甲○○販賣第二級毒品未遂，處有期徒刑貳年柒月。
扣案甲基安非他命肆包（驗餘淨重肆點零肆柒捌公克及分裝袋）
，沒收銷燬。扣案HUAWEI廠牌手機（含SIM卡）壹支沒收。
    事  實
一、甲○○知甲基安非他命為毒品危害防制條例第2條第2項第2款
    所規範之第二級毒品，依法不得販賣、持有，竟意圖營利，
    基於販賣第二級毒品之犯意，於民國109年9月2日某時許起
    ，以扣案HUAWEI廠牌手機（含SIM卡）連上網路後，以「YUJ
    IE」之暱稱進入社群網站BAND內，以上開暱稱向不特定人販
    賣第二級毒品甲基安非他命，適為員警黃文凱於109年9月2
    日下午2時21分許執行網路巡邏時察覺，遂佯裝為顧客透過W
    echat通訊軟體與甲○○洽談，並佯稱要以每公克新臺幣（下
    同）4,000元價格購買第二級毒品甲基安非他命3公克，甲○○
    不知係員警喬裝成顧客，並無真意向其購買甲基安非他命，
    仍與員警黃文凱於109年9月15日下午3時12分許，相約在新
    竹市馬偕醫院見面，並將員警帶往新竹市○○街00○0號前進行
    交易，甲○○先自真實姓年籍不詳綽號「小K」之成年男子處
    以1萬2,000元購得甲基安非他命4小包後，即先交付其中第
    二級毒品甲基安非他命3小包與員警黃文凱並向員警黃文凱
    收取1萬2,000元，而員警黃文凱即表明員警身分並會同埋伏
    員警上前逮捕甲○○，並共扣得第二級毒品甲基安非他命4包
    （驗前淨重4.0480公克，驗餘淨重4.0478公克）及IPHONE廠
    牌手機（含門號0000000000號SIM卡）及HUAWEI廠牌手機（
    含SIM卡），甲○○販賣第二級毒品因而未遂。
二、案經桃園市政府警察局平鎮分局報請臺灣新竹地方檢察署檢
    察官偵查起訴。 
    理  由
壹、證據能力：
一、按被告以外之人於審判外之言詞或書面陳述，除法律有規定
    者外，不得作為證據。被告以外之人於審判外之陳述，雖不
    符刑事訴訟法第159條之1至第159條之4之規定，而經當事人
    於審判程序同意作為證據，法院審酌該言詞陳述或書面陳述
    作成時之情況，認為適當者，亦得為證據，刑事訴訟法第
    159條第1項、第159條之5第1項分別定有明文。查本件判決
    所引證據屬傳聞證據部分，被告甲○○及其辯護人就上開傳
    聞證據，於本院準備程序中同意具證據能力（見本院卷第50
    頁），而本院審酌該等傳聞證據作成時之情況，並無違法取
    證及證明力過低之瑕疵，亦認以之作為證據為適當，依前揭
    規定說明，自得為證據。
二、本件其餘非供述證據，被告及其辯護人並未於本院言詞辯論
    終結前表示無證據能力，復查其取得過程亦無何明顯瑕疵，
    而認均具證據能力。
貳、實體部分：
一、認定犯罪事實所憑之證據及理由：
    上開犯罪事實，業據被告甲○○於偵訊及本院審理中均自白認
    罪（見偵查卷第83頁至第87頁、第99頁至第100頁，本院卷
    第49頁、第75頁至第76頁），此外，復有職務報告、譯文表
    、桃園市政府警察局平鎮分局扣押筆錄、扣押物品目錄表及
    扣押物品收據、查獲現場暨證物照片、員警之手機翻拍照片
    及交通部民用航空局航空醫務中心109年9月17日航藥鑑字第
    0000000號毒品鑑定書在卷可佐（見偵查卷第6頁至第7頁、
    第23頁至第25頁、第32頁至第34頁、第88頁至第90頁、第35
    頁至第39頁、第75頁），且有第二級毒品甲基安非他命4包
    （驗前淨重4.0480公克，驗餘淨重4.0478公克）及IPHONE廠
    牌手機（含門號0000000000號SIM卡）及HUAWEI廠牌手機（
    含SIM卡）扣案可資佐證，足認被告上開任意性之自白內容
    與事實相符。從而，本案事證已臻明確，被告販賣第二級毒
    品未遂犯行，堪予認定，應依法論科。
二、論罪科刑：
  ㈠甲基安非他命係毒品危害防制條例第2條第2項第2款列管之第
    二級毒品。按刑事偵查技術上所謂之「釣魚」，係指對於原
    已犯罪或具有犯罪故意之人，以設計引誘之方式，迎合其要
    求，使其暴露犯罪事證，再加以逮捕或偵辦者而言。此乃純
    屬偵查犯罪技巧之範疇，並未違反憲法對於基本人權之保障
    ，且於公共利益之維護有其必要性。警方為求破案，授意執
    勤員警佯裝購毒而與毒販聯繫，經毒販允諾，依約攜帶毒品
    交付予佯裝購毒之人，旋為埋伏員警當場查獲者，於此誘捕
    偵查案件，販毒者雖有販毒之故意，且依約攜帶毒品前往交
    付，並已著手實施販毒之行為，然因係受警員引誘偽稱欲購
    買毒品，警員原無買受毒品之意思，其虛與買賣毒品，意在
    辦案，以求人贓俱獲，伺機逮捕，實際上不能真正完成買賣
    毒品之行為，而應僅論以販賣毒品未遂罪（最高法院93年度
    台上字第1159號判決、最高法院85年度第4次刑庭會議決議
    意旨參照）。本件被告甲○○本即係意圖營利而基於販賣第二
    級毒品之犯意，與佯裝之警員聯繫毒品交易事宜，再將供販
    賣之用之第二級毒品甲基安非他命交與佯裝購毒之員警。是
    核被告所為，係犯毒品危害防制條例第4條第6項、第2項之
    販賣第二級毒品未遂罪。
  ㈡又按所謂販賣行為，須有營利之意思，方足構成。刑罰法律
    所規定之販賣罪，類皆為㈠意圖營利而販入，㈡意圖營利而販
    入並賣出，㈢基於販入以外之其他原因而持有，嗣意圖營利
    而賣出等類型。從行為階段理論立場，意圖營利而販入，即
    為前述㈠、㈡販賣罪之著手，至於㈢之情形，則以另行起意販
    賣，向外求售或供買方看貨或與之議價，或為其他實行犯意
    之行為者，為其犯罪之著手。而販賣行為之完成即既遂與否
    ，端賴標的物是否交付作為既、未遂之區分標準。行為人持
    有毒品之目的，既在於販賣，不論係出於原始持有之目的，
    抑或初非以營利之目的而持有，嗣變更犯意，意圖販賣繼續
    持有，均與意圖販賣而持有毒品罪之要件該當，且與販賣罪
    有法條競合之適用，並擇販賣罪處罰，該意圖販賣而持有僅
    不另論罪而已，並非不處罰。此觀販賣、運輸、轉讓、施用
    毒品，其持有之低度行為均為販賣之高度行為所吸收，不另
    論罪，為實務上確信之見解，是意圖販賣而持有毒品罪，基
    本行為仍係持有，意圖販賣為加重要件，與販賣罪競合時，
    難認應排除上開法條競合之適用（最高法院101年11月6日10
    1年度第10次刑事庭會議決議意旨參照）。經查，被告就其
    於購買扣案第二級毒品甲基安非他4包本係為以原價販賣其
    中3包，並賺取其中1包之差價作為獲利乙情，於本院審理中
    供明在卷（見本院卷第76頁），足認被告係意圖販賣而持有
    。被告意圖營利而著手販賣第二級毒品之行為，雖同時構成
    意圖販賣而持有第二級毒品罪，惟此既與其販賣第二級毒品
    未遂罪間有法規競合關係，應擇販賣第二級毒品未遂罪處罰
    ，至於意圖販賣而持有第二級毒品部分，不另論罪。被告上
    開所犯販賣第二級毒品之犯行，因係員警實施誘捕偵查而僅
    得論以未遂，應依刑法第25條第2項規定，按既遂犯之刑減
    輕之。又被告於偵查及審判中均自白犯行，應依毒品危害防
    制條例第17條第2項規定，遞減輕其刑。辯護人雖為被告利
    益主張，被告並非大盤毒梟，藉販賣毒品牟取暴利，所犯情
    節輕微，被告本在台積電任職，因沾染毒品，人生始變調，
    本件實有情輕法重之情況，請依刑法第59條之規定減刑等語
    ；惟按刑法第59條規定之酌量減輕其刑，必須犯罪另有特殊
    之原因與環境，在客觀上足以引起一般同情，認為即使宣告
    法定最低度刑，猶嫌過重者，始有其適用。此所謂法定最低
    度刑，固然包括法定最低本刑；惟遇有其他法定減輕事由時
    ，則係指適用其他法定減輕事由減輕其刑後之最低度刑而言
    。倘被告另有其他法定減輕事由，應先適用該法定減輕事由
    減輕其刑後，猶認其犯罪之情狀顯可憫恕，即使科以該減輕
    後之最低度刑仍嫌過重者，始得適用刑法第59條規定酌量減
    輕其刑（最高法院105年度台上字第2625號判決意旨參照）
    。惟查，被告所犯毒品危害防制條例第4條第6項、第2項販
    賣第二級毒品未遂罪，其法定本刑固為「無期徒刑或10年以
    上有期徒刑，得併科新臺幣1千5百萬元以下罰金。」，然本
    案被告販賣第二級毒品未遂之犯行，除依刑法第25條第2項
    之規定減刑外，尚有毒品危害防制條例第17條第2項之減刑
    規定適用均如前述，經上開減刑規定適用後，已難認有何予
    宣告法定最低度刑期尤嫌過重之情形，是被告如事實欄一所
    為難認有何情堪憫恕之情形，本院認並無依刑法第59條規定
    減輕其刑之餘地，辯護人此部所請，尚屬無據。  
  ㈤爰以行為人之責任為基礎，審酌被告明知甲基安非他命戕害
    人體身心健康甚鉅，竟販賣甲基安非他命以牟利，不僅擴大
    毒品之流通範圍，且對社會風氣及治安造成危害，本應予嚴
    懲，惟被告所為販賣第二級毒品未遂犯行，販賣對象僅有1
    人，亦僅止於未遂階段，對社會造成之危害尚無從與販賣毒
    品之大盤、中盤相提並論，且犯後均已坦承犯行，尚有悔意
    ，並參酌被告自述高職畢業之智識程度、入監執行前在台積
    電任職、家中有母親、哥哥、阿姨及外祖父母，經濟狀況勉
    持之家庭經濟生活狀況（見本院卷第77頁），暨被告販賣毒
    品之數量等一切情狀，量處如主文所示之刑，以資懲儆。
  ㈥沒收：
    ⒈扣案之白色透明結晶4包（毛重4.7460公克，驗前淨重4.04
      80公克，驗餘淨重4.0478公克），經鑑驗結果，確含有第
      二級毒品甲基安非他命，有交通部民用航空局航空醫務中
      心109年9月17日航藥鑑字第0000000號毒品鑑定書在卷可
      佐（見偵查卷第75頁），且係被告用以販賣而遭查獲之第
      二級毒品，爰依毒品危害防制條例第18條第1項前段規定
      沒收銷燬之；至前開第二級毒品甲基安非他命之包裝袋，
      因包覆毒品，其上留有該毒品之殘渣而難與之析離，當應
      整體視之為毒品，爰連同該包裝併予宣告沒收銷燬之；至
      於鑑驗用罄之部分，因已滅失，爰不再為沒收銷燬之諭知
      。
    ⒉扣案之被告用以聯繫販賣毒品事宜之HUAWEI廠牌手機1支（
      含SIM卡），為被告所有，供其為本案販賣第二級毒品所
      用乙情，業據被告於偵訊及本院審理中均供明在卷（見偵
      查卷第99頁背面、本院卷第76頁），爰依毒品危害防制條
      例第19條第1項之規定，宣告沒收。至扣案IPHONE廠牌手
      機（含門號0000000000號SIM卡）1支，被告雖於警詢中一
      度自承有使用該手機作為本案販賣毒品所使用（見偵查卷
      第15頁），然被告於偵訊及本院審理中翻異改稱未使用該
      手機作為販毒使用，已如前述，且遍查全卷並無積極證據
      佐證被告於警詢中之供述屬實，依有疑唯利被告原則，爰
      不予宣告沒收。
據上論斷，應依刑事訴訟法第299條第1項前段，判決如主文。 
本案經檢察官黃瑞盛、陳昭德提起公訴，經檢察官孫立婷到庭執
行職務。
中　　華　　民　　國　　110 　年　　3 　　月　　11　　日
                  刑事第七庭  審判長  法　官　陳麗芬
　　　　　　　　　                    法  官  郭哲宏
　　　　　　　　　                    法  官　華澹寧　　
以上正本證明與原本無異。　　　　　　　　　　　　
如不服本判決應於收受判決後20日內向本院提出上訴書狀，並應
敘述具體理由。其未敘述上訴理由者，應於上訴期間屆滿後20日
內向本院補提理由書(均須按他造當事人之人數附繕本)「切勿逕
送上級法院」。
中　　華　　民　　國　　110 　年　　3 　　月　　11　　日
                                      書記官  吳羽君
附錄本案論罪法條：
毒品危害防制條例第4條第2項、第6項
製造、運輸、販賣第二級毒品者，處無期徒刑或 10 年以上有期
徒刑，得併科新臺幣 1 千5百萬元以下罰金。
前5項之未遂犯罰之。